【裁判字號】    92,財管,37
【裁判日期】    920623
【裁判案由】    指定遺產管理人
【裁判全文】
台灣台北地方法院民事裁定                          九十二年度財管字第三七號
    聲  請  人  乙○○
右聲請人聲請指定被繼承人甲○○之遺產管理人事件，本院裁定如左：
    主      文
聲請駁回。
聲請費用由聲請人負擔。
    理      由
一、本件聲請意旨略以：被繼承人甲○○無子嗣，惟立有遺囑將其所有不動產贈與其
    姨姪劉治宇，並指定聲請人為遺囑執行人，為此依民法第一千一百七十七條、第
    一千一百七十八條聲請指定被繼承人甲○○之遺產管理人且為公示催告云云。
二、按繼承開始時，繼承人之有無不明者，由親屬會議於一個月內選定遺產管理人，
    並將繼承開始及選定遺產管理人之事由，向法院報明。親屬會議依前條規定為報
    明後，法院應依公示催告程序，定六個月以上之期限，公告繼承人，命其於期限
    內承認繼承。無親屬會議或親屬會議未於前條所定期限內選定遺產管理人者，利
    害關係人或檢察官，得聲請法院選任遺產管理人，並由法院依前項規定為公示催
    告。民法第一千七百七十七條、第一千一百七十八條分別定有明文。次按依民法
    之規定應開親屬會議時，由當事人、法定代理人、或其他利害關係人召集之，同
    法第一千一百二十九條亦著有明文。又親屬會議會員應就被繼承人之左列親屬與
    順序定之：一直系血親尊親屬。二三親等內旁系血親尊親屬。三四親等內之同輩
    血親。此觀民法第一千一百三十一條第一項規定自明。復按無民法第一千一百三
    十一條規定之親屬，或親屬不足法定人數時，法院得因有召集權人之聲請，於其
    他親屬中指定之。親屬會議不能召開或召開有困難時，依法應經親屬會議處理之
    事項，由有召集權人聲請法院處理之。親屬會議經召開而不為或不能決議時，亦
    同。此為同法第一千一百三十二條所明定。可知繼承開始時，繼承人之有無不明
    ，被繼承人之遺產管理人應由被繼承人之親屬會議選定之，倘無民法第一千一百
    三十一條規定之法定親屬會議會員者，或親屬不足法定人數時，被繼承人之法定
    代理人、利害關係人得聲請法院於其他親屬中指定親屬會議會員，若無親屬會議
    或親屬會議不能召開或召開有困難時，或親屬會議經召開而不為或不能決議時，
    或親屬會議未於繼承開始時一個月內選定遺產管理人者，利害關係人或檢察官，
    得聲請法院選任遺產管理人，並由法院依前項規定為公示催告，非謂被繼承人無
    法定親屬會議會員時，其利害關係人或檢察官即得逕自聲請法院處理依法應經親
    屬會議處理事項。復按聲請書狀應載明供證明或釋明之證據，非訟事件法第十四
    條第一項第四款定有明文。又非訟事件之聲請或陳述，欠缺法定要件，而其情形
    可以補正者，法院應限期命其補正，逾期不為補正時，應以裁定駁回之，非訟事
    件法施行細則第十三條亦定有明文。
三、本件聲請人主張之事實，固據其提出遺囑、
    為證，惟聲請人並未提出其以利害關係人之身分召開被繼承人甲○○之親屬會議
    就選定被繼承人甲○○之遺產管理人事項決議不成或無法開會，縱令被繼承人甲
    ○○之親屬會議會員不足法定人數或無法定成員，依上開民法規定，聲請人亦須
    先聲請法院就被繼承人甲○○之其他親屬指定被繼承人甲○○之親屬會議會員，
    上開事項均需於聲請時提出供證明或釋明之證據，依上開非訟事件法及其施行細
    則規定，本件聲請欠缺上開證據，而其情形可以補正，本院爰於民國九十二年六
    月三日裁定命聲請人於收受本裁定之日起五日內補正一被繼承人甲○○繼承系統
    表。二被繼承人甲○○之直系血親尊親屬、三親等內旁系血親尊親屬、四親等內
    之同輩血親等親屬會議會員（民法第一千一百三十一條第一項規定）姓名、
    所地及存歿情形之親屬關係表。三被繼承人甲○○歷次遷徙
    之最近
    係人之身分召開被繼承人甲○○之親屬會議，或該親屬會議有否組成，有否決議
    等情，該裁定已於同年月十日送達聲請人，有送達證書乙紙附卷可稽，聲請人逾
    期迄未補正，其聲請難謂合法，應予駁回。
三、依非訟事件法施行細則第十三條、非訟事件法第八條第一項前段，裁定如主文。
中      華      民      國    九十二    年      六      月    二十三    日
                                          家事庭法官    張競文
右為正本係照原本作成。
如對本裁定抗告，須於裁定送達後十日之不變期間內，向本院提出抗告狀。
中      華      民      國    九十二    年      六      月    二十三    日
                                          書  記  官    曾秋月


司法院資訊處製作；財團法人民間司法改革基金會備份。
